臺灣桃園地方法院刑事判決　　　　　　　　　　　　　　九十年度訴緝字第五六號
　　公　訴　人　臺灣桃園地方法院檢察署檢察官
　　被　　　告　乙○○
　　選任辯護人　孫志堅律師
　　　　　　　　馬在勤律師
右列被告因違反懲治盜匪條例等案件，經檢察官提起公訴（八十二年度偵字第八五一
○、一三六七五號），本院判決如左：
        主  文
乙○○意圖供行使之用，而偽造有價證券，處有期徒刑參年肆月。在債務抵押契約書
上所偽造「戊○○」之簽名貳枚、指印參枚及偽造發票人為戊○○、發票日為民國八
十一年十一月二十二日、到期日為民國八十二年一月二十二日、票號為三六五四七○
號、面額為新台幣陸拾萬元之本票壹紙均沒收。
其餘被訴盜匪部分無罪。
        事  實
一、乙○○於民國八十一年十月間，與綽號「阿發」之不詳年籍姓名成年男子共同出
    面與在桃園縣中壢市○○○路○段二七九號經營天柱企業社，而需錢週轉之戊○○約定代為辦理銀行信用貸款，因此取得戊○○所交付之房屋土地所有權狀及天
    柱企業社營利事業登記證等文件。乙○○竟意圖為自己不法之所有，利用此機會
    ，持之於八十一年十一月二十二日，在桃園縣桃園市○○○街某處，向其友人甲○○佯稱戊○○欲借款新台幣（下同）六十萬元，而將上開所有權狀及營利事業
    登記證留置於甲○○處，並於八十一年十二月二十三日，在台北市○○路之合作
    金庫，提出其分別於八十一年十二月二十二日、同年十一月二十二日，在桃園縣
    桃園市某處，以偽造「戊○○」簽名、指印，足以生損害於戊○○之方式所偽造
    之「債務抵押契約書」及意圖供行使之用，以戊○○為發票人而偽造之發票日為
    八十一年十一月二十二日、到期日為八十二年一月二十二日、票號為三六五四七
    ○號、面額為六十萬元之本票各乙紙，交付予甲○○作為擔保，使甲○○信以為
    真陷於錯誤，而當場交付六十萬元予乙○○。詎三日後，乙○○又以戊○○需上
    開所有權狀持往銀行作為辦理信用貸款徵信之用為由，自行簽發發票日為八十二
    年二月十日、面額六十萬元之支票乙紙交付予甲○○，作為保證，而索回上開所
    有權狀。嗣上開支票屆期，甲○○持之向銀行提示不獲付款，再經向戊○○查詢
    ，始悉上情。
二、案經被害人甲○○訴請臺灣桃園地方法院檢察署檢察官偵查起訴。
        理  由
壹、有罪部分：
一、訊據被告乙○○對右揭事實坦承不諱，並核與告訴人甲○○於偵查及本院調查程
    序中所指訴之情節相符（見本院九十年七月二十六日訊問筆錄），且經證人戊○○於本院調查程序中證述明確在卷（見本院九十年八月十六日訊問筆錄），此外
    ，復有被告偽造「戊○○」署押所簽立之債務抵押契約書、上開偽造之本票、天
    柱企業社營利事業登記證及支票、退票理由單各乙紙附卷可憑（附於八十二年偵
    字第一三六七五號偵查卷第三、四、五、六、七頁）。本件事證明確，被告右揭
    犯行洵堪認定，應依法論科。
二、核被告乙○○所為係犯刑法第三百三十九條第一項之詐欺取財罪、同法第二百十
    六條、第二百十條行使偽造私文書罪、同法第二百零一條第一項偽造有價證券罪
    。被告偽造「戊○○」署押於債務抵押契約書（私文書）上，係偽造私文書之部
    分行為；又其偽造私文書後，復持以行使，其偽造之低度行為已為行使之高度行
    為吸收，均不另論罪。被告行使偽造有價證券之低度行為，為偽造有價證券之高
    度行為所吸收，不另論罪，而偽造印文為偽造有價證券之部分行為，亦包括於偽
    造有價證券罪內，不另論偽造印文罪。再被告所犯前開各罪間，互有方法結果之
    牽連關係，為牽連犯，應依刑法第五十五條之規定，從最重之偽造有價證券罪處
    斷。爰審酌被告犯罪之動機、目的、手段、詐取財物之價值、偽造有價證券之票
    面價值、犯罪所生危害、犯後態度及現已與告訴人甲○○達成民事和解，有和解
    協議書乙紙附卷足參等一切情狀，量處如主文所示之刑，以資懲儆。
三、至被告乙○○在交付予告訴人甲○○之債務抵押契約書上所偽造之「戊○○」之
    簽名二枚、指印三枚，均依應刑法第二百十九條之規定宣告沒收；另被告已偽造
    填載完成之發票人為戊○○、發票日為八十一年十一月二十二日、到期日為八十
    二年一月二十二日、票號為三六五四七○號、面額為六十萬元之本票一紙，則應
    依刑法第二百零五條之規定宣告沒收。
貳、無罪部分：
一、公訴意旨略以：被告乙○○另於八十二年七月二十日上午三時十分許，與二名不
    詳姓名之成年男子，共同基於意圖為自己不法所有之犯意聯絡，持鐵器侵入桃園
    縣桃園市○○路四六二號六樓之一楊姓姊妹之住宅（侵入住宅部分未據告訴），
    由其中一人在客廳負責制住睡在地板上之丁○○，丁○○於驚醒後以棉被蒙頭不
    敢探視，被告與另一人則闖入丙○○之臥室內，脅迫丙○○交出財物，被告並以
    鐵器敲擊丙○○之頭部，再以棉被、皮帶綁住丙○○，致使不能抗拒，其三人隨
    即在屋內大肆搜括，劫取現金十一萬二千元、傳真機一台、駕駛執照一張、印鑑
    一個、加油單六百公升、高速公路回速票二百多張、美金一百元等財物，約半小
    時後，始行離去，楊姓姊妹見歹徒離去，即以電話報案，惟警察僅到場查看卻未
    予處理。嗣於八十二年七月二十八日下午五時許，丙○○無意間發現被告在伊住
    處隔壁即四六二號六樓之二住宅出入，乃報警將被告逮捕。因認被告涉有懲治盜
    匪條例第五條第一項第一款之罪嫌云云。
二、按犯罪事實應依證據認定之，無證據不得推定其犯罪事實，又不能證明被告犯罪
    者，應諭知無罪之判決，刑事訴訟法第一百五十四條、第三百零一條第一項定有
    明文。刑事訴訟法上所謂認定犯罪事實之證據，係指足以認定被告確有犯罪行為
    之積極證據而言，如未能發現相當證據或證據不足以證明，自不能以推測或擬制
    之方法，以為裁判基礎，最高法院二十九年上字第三一０五號及四十年台上字第
    八十六號分別著有判例；又認定不利於被告之事實，須依積極證據，苟積極證據
    不足為不利被告之認定時，即應為有利於被告之認定，更不必有何有利之證據，
    最高法院三十年上字第八一六號判例參照。且刑事訴訟上證明之資料，無論其為
    直接或間接證據，均須達於通常一般之人均不致有所懷疑，而得確信其為真實之
    程度，始得據為有罪之認定，若其關於被告是否犯罪之證明未能達此程度，而有
    合理懷疑之存在，致使無從形成有罪之確信，根據「罪證有疑，利於被告」之證
    據法則即不得遽為不利被告之認定，亦有最高法院七十六年度台上字第四九八六
    號判例可稽。
三、訊據被告乙○○自始堅決否認有何盜匪犯行，辯稱：伊不可能去強盜鄰居即被害
    人丙○○等之財物，而於案發後仍繼續在案發地點附近出現，以供被害人指認，
    且印象中伊於案發當時應與友人在桃園縣桃園市「凱威思餐廳」飲酒等語。
四、公訴意旨認被告乙○○涉有上開盜匪之罪嫌，無非以被害人丙○○、丁○○之指
    述、證人孔令則、李春松之證詞及卷附案發後現場照片十一張、警製查訪報告、
    消費帳單等為其論罪之依據。
五、經查：
    （一）被害人丙○○雖於警訊中指稱：經伊到派出所指認後，確認被告係當日第
          二名歹徒，即用鐵器敲打伊頭之人；伊曾經於八十二年五月底白天，在伊
          居住大樓即案發地點之三樓見過被告，被告與住在該大樓三樓、六樓之出
          入份子混在一起；因案發當時伊尚未睡覺，且歹徒於行搶時均與伊正面對
          望，所以伊能很明確地指認等語（見八十二年度偵字第八五一○號偵查卷
          第七、八頁反面）；於偵查中證稱：（問：後來如何發現涉嫌人？）歹徒
          剛進我房內沒有蒙面，我有看到他們，事後有一天我開門時，又看到被告
          自電梯走出來，我發現後就通知警員前來；（問：提示乙○○照片，是否
          此人做案？）是，他進來就打我，不准我叫等語（見上開偵查卷第六三頁
          ），然被害人丙○○於本院調查程序中結證稱：（問：案發當天情形如何
          ？）我在裡面的小房間，聽到有人在前廳搬東西，我以為是妹妹丁○○，
          即不與理會，約一、兩點時，有二個人進來我的小房間，沒有蒙面，先嚇
          阻我，叫我不准動，要我拿出一○○萬，我有求他們說沒那麼多錢，我也
          怕他們傷害我妹妹，後來又進來一個人，較兇悍，雖燈光昏暗，但我仍能
  看到他有整個臉蒙面，他不准我討價還價，且不准叫，否則要我死，接著
          蒙面人用不知名硬物敲我頭、頸部附近，再用小被單捆住我，結果我就昏
          倒，至於蒙面人的五官我不是很確定，只能確定他的臉形，但我印象很深
          刻，而在昏迷中我隱約有聽到，他們說只拿錢，不拿本票，好像他們停留
          到三點多才離開，我醒來時就發現，家裡被搜刮一空，失竊的財物損失如
          起訴狀所載，當時我很害怕，不敢亂動，雖然行搶之人沒拿出兇器，但口
          氣很兇，家裡只有我跟妹妹，所以很害怕，至於此三人之身形如何，我現
          可能無法完全記憶；（問：當天的盜匪是否即在庭之被告？）體型好像不
          太一樣，事隔多年，臉型似有改變等語（見本院九十年八月十六日訊問筆
          錄），基此，被害人丙○○就案發當時是否目賭出手敲打伊頭部之人之容
          貌一節所為之指述前後並非一致，而是否目賭該人之容貌乃事涉其對被告
          指認之明確性，是以其於警訊、偵查中所為指認之客觀真實性並非無疑，
          另佐以被害人丙○○於本院調查程序中亦陳稱：當時警察抓到被告時，找
          伊去指認，伊很害怕，只敢遠遠指認，不敢很確定，而伊於案發當時被嚇
          到了，印象很深刻，伊指認被告時覺得臉型很像等語（見本院同上訊問筆
          錄），益徵被害人丙○○於警訊、偵查中指認之過程要非無瑕疵。況依上
          開被害人丙○○之指述，被告於案發前後均常出入案發地點所在大樓一情
          應堪認定，而衡常倘被告確有為本件盜匪犯行，其為避免容貌曝光遭被害
          人指認，於犯案時已無自曝面部之理，且於案發後更無仍繼續出入案發地
          點附近，而增加遭被害人指認機會之可能性，據上，尚難以被害人丙○○
          上開指述為被告有罪認定之唯一證據。
    （二）再者，被害人丁○○於警訊中陳稱：伊從未見過被告乙○○，伊只知當時
          有三名歹徒侵入，而伊因害怕不敢將頭伸出棉被，所以並未見歹徒容貌，
          因此不知道被告是否涉案，伊與被告間並無仇隙等語（見上開偵查卷第五
          五頁）；於偵查中結證稱：（問：有無看到歹徒長相？）沒有，因為我在
          睡覺，被叫起來，他們把我壓在地上不准我看。（問：提示乙○○照片，
          是否此人當天侵入你家？）我當天只看到歹徒的腳等語（見上開偵查卷第
          五一頁），並於本院調查程序中結證稱：（問：案發當天情形如何？）當
          天我在客廳睡覺，聽到有人的腳步聲，我以為是姐姐，沒有理會，後來是
          聽到姐姐的叫聲，我直覺爬起來，即有人壓制我，叫我不要出聲，說不會
          傷害我，他們只要錢，後來在房間內有一人出來好像要抓我，我就用手撥
          開他，我又怕他對我不利，自動把脖子上的項鍊拿給他，起先他們搬走傳
          真機、茶葉、洋酒時，我跟姐姐都以為是彼此對方在走動，並不知是有人
          進來了，後來連看管我的人都跑去我姐姐的房間裡搜刮財物，他們在我們
          的屋子裡待得蠻久的，且他們後來都拔掉蒙面的頭巾，我覺得他們好像有
          嗑藥，因他們走路不穩，我從來沒有去指認過被告，我看到的兩個人裡面
          跟照片上的被告不太像；（問：當天的盜匪是否即在庭之被告？）體型好
          像不太一樣等語（見本院同上訊問筆錄），足見被害人丁○○於案發當時
          並未明確見到盜匪之長相，且迄今未曾指認被告為案發當日犯案三名盜匪
          之一，因之被害人丁○○之指述應非得以據為認定被告參與本案之積極證
          據。
    （三）至證人孔令則於偵查中所為之證詞係證及伊於案發後接獲被害人丙○○等
          之通知，而前往現場了解及處理之情形（見上開偵查卷第二一頁），是認
          證人孔令則並未見聞案發之經過，則無法據其上開證詞認定案發當時之行
          為人之一即為被告甚明。
    （四）末查，證人李春松即「凱威思餐廳」之負責人於警訊中證稱：案發當時被
          告絕對沒有至該店飲酒等語（見上開偵查卷第二十頁），並提出被告於八
          十一年七月十六日最後一次在該餐廳消費之帳單影本乙紙為證（附於上開
          偵查卷第二二頁），基此，堪認被告所提出之上開不在場證明，實非可採
          ，惟按被告在判罪確定之前，應被推定為無罪，及被告並無自證無罪之義
          務，此乃刑事訴訟法之基本原則，又被告否認犯罪所持之見解，縱無可取
          ，仍不得資以為反證其為有犯罪之論據（最高法院八十七年十月十五日八
          十七年度臺上字第三四七一號判決可資參照），是縱認被告之供詞難認無
          瑕疵，惟揆諸右揭最高法院之判決，仍不得單憑此即反證被告涉有公訴人
          所指之盜匪犯行。
    （五）另卷附案發後之現場照片十一張，僅能證明案發現場曾遭人強盜之情，實
          非得據之即為被告不利之認定。
    （六）綜上，被告所辯要非無據，尚無法僅憑上開公訴意旨所述論據，即認被告
          有如公訴人所指之盜匪犯行，依首揭法條及判例說明，自屬不能證明被告
          犯罪而應就被告被訴盜匪犯行部分為無罪諭知。
據上論斷，應依刑事訴訟法第二百九十九條第一項前段、第三百零一條第一項，刑法
第二百零一條第一項、第二百十六條、第二百十條、第三百三十九條第一項、第五十
五條、第二百零五條、第二百十九條，罰金罰鍰提高標準條例第一條前段，判決如主
文。
本案經檢察官蔡正雄到庭執行職務
中      華      民      國    九十一      年    一      月      三十    日
                                臺灣桃園地方法院刑事第二庭
                                      法  官   王美玲
右正本證明與原本無異。
如不服本判決，應於判決送達後十日內向本院提出上訴狀( 應附繕本 )，上訴於
臺灣高等法院。
                                      書記官   賴玉真
中        華        民        國   九十一   年   二   月    一    日
附論罪科刑依據之法條：
刑法第二百零一條第一項
意圖供行使之用，而偽造、變造公債票，公司股票或其他有價證券者，處三年以上十
年以下有期徒刑，得併三千元以下罰金。
刑法第二百十六條
行使第二百十條至第二百十五條之文書者，依偽造、變造文書或登載不實事項或使登
載不實事項之規定處斷。
刑法第二百十條
偽造、變造私文書，足以生損害於公眾或他人者，處五年以下有期徒刑。
刑法第三百三十九條第一項
意圖為自己或第三人不法之所有，以詐術使人將本人或第三人之物交付者，處五年以
下有期徒刑、拘役或科或併科一千元（已提高十倍為一萬元）以下罰金。
